【裁判字號】    89,訴,710
【裁判日期】    900112
【裁判案由】    私運貨物進口
【裁判全文】
高雄高等行政法院裁定                              八十九年度訴字第七一○號
    原      告  甲○○
    送達代收人  乙○○律師
    被      告  財政部高雄關稅局
    法定代理人  （局長）丙○○
右當事人間因私運貨物進口事件，原告不服財政部關稅總局中華民國八十九年九月八
日台關訴壬字第八九○一八七號訴願決定，提起行政訴訟。本院裁定如左︰
    主  文
原告之訴駁回。
訴訟費用由原告負擔。
    理  由
一、按海關緝私條例第四十八條規定：受處分人於收到前條通知書後（即駁回聲明異
    議通知），得於十日內向海關總稅務司署提起訴願，如經過此項不變期間未提起
    訴願，其原處分即屬確定，當事人不得對同一事件，再依訴願程序有所爭執。又
    「行政官署於受理訴願時，應先從程序上加以審核，合於法定程序者，方能進而
    為實體上之審理，其不合法定程序而無可補正者，即應予以駁回」，亦經最高行
    政法院（前行政法院）四十九年判字第一號著有判例。
二、本件原告係泰祥財號漁船兼船主，於八十九年一月八日偕同船員鄧榮卿及李居福
    二人，駕駛該船自屏東縣鹽埔港報關出海，同日駛至屏東縣東港外海零點五浬處
    ，為前內政部警政署水上警察局第五警察隊查獲該船載運甲魚一一、八三○公斤
    及牛蛙三、七五五公斤出口，案移被告處理，被告以原告未經核准亦未依規定報
    關，即擅將上開物品載運出口，已構成私運貨物出口行為，乃依海關緝私條例第
    三十六條第一、三項之規定，處貨價一倍之罰鍰計新台幣一、三三三、二００元
    ，貨物沒入之。原告不服，向被告聲明異議，經被告於八十九年五月十六日以關
    緝字第八九○六○四八○號通知書否准，原告不服該處分，於八十九年六月十九
    日向被告具狀再聲明異議，原告具狀既係對駁回聲明異議之通知表示不服，雖以
    「再聲明異議」為之，依首揭海關緝私條例規定，應認受處分人係提起訴願，被
    告將全案視同訴願案件處理，並移由管轄機關財政部關稅總局審理，自無不合。
三、又查被告前揭關緝字第八九○六○四八○號通知書通知維持原處分，於八十九年
    五月二十日送達原告，經其配偶蔡素梅收受，此有掛號郵件收件回執附卷可稽。
    原告設籍屏東縣，加計在途期間六日，訴願期間應至八十九年六月五日（星期一
    ）屆滿，原告遲於八十九年六月十九日始提起訴願，已逾前開規定之法定訴願期
    間，原處分即告確定，原告復對已確定之處分提起行政救濟，核非法所許。原告
    起訴另謂：「．．．本件被告機關以關緝字第八九○六○四八○號通知書維持原
    處分，該通知書雖於八十九年五月二十日送達原告住所，然斯時原告因出海捕魚
    ，數日後始回家，而原告妻代收該通知書並未拆開閱讀，又未立即告知原告，致
    原告於同年六月十五日左右發現該通知書．．．即向被告機關聲明異議，並於第
    三項理由載明．．．請被告另為通知，俾回復原狀」云云而予爭執，然按聲請回
    復原狀，係因天災或其他不應歸責於己之事由，遲誤不變期間，於其原因消滅後
    之法定期間內，得以書面敘明理由向受理訴願機關申請回復原狀。關於送達於住
    居所、事務所或營業所不獲會晤應受送達人者，得將文書付與有辨別事理能力之
    同居人或受僱人，此依公文程式條例第十三條準用民事訴訟法第一百三十七條第
    一項規定甚明。若文書已付與此種同居人或受僱人，其效力自應認與交付本人同
    ，至其已否轉交，何時轉交，均非所問。本件送達文書既已交付同居人，則生送
    達效力，自無聲請回復回狀之事由。原訴願決定以原告訴願已逾法定不變期間，
    不予受理，自無不合。原告復對之提起行政訴訟，顯非合法，應予駁回。
四、依行政訴訟法第一百零七條第一項第十款、第一百零四條、民事訴訟法第九十五
    條、第七十八條，裁定如主文。
中      華      民      國    九十    年      一      月     十二     日
                    高 雄 高 等 行 政 法 院  第 三 庭
                                審 判 長 法  官  林茂權
                                         法  官  邱政強
                                         法  官  蘇秋津
右為正本係照原本作成。
如不服本裁定，應於送達後十日內向本院提出抗告狀。
中      華      民      國    九十    年      一      月     十二     日
                                         法院書記官  朱景臨


司法院資訊處製作；財團法人民間司法改革基金會備份。
